【裁判字號】    97,訴,747
【裁判日期】    970825
【裁判案由】    違反毒品危害防制條例
【裁判全文】
臺灣雲林地方法院刑事判決               97年度訴字第747號
公  訴  人  臺灣雲林地方法院檢察署檢察官
被      告  甲○○
                    （現另案於台灣雲林監獄執行中）
上列被告因違反毒品危害防制條例案件，經檢察官提起公訴（97
年度毒偵字第964號），本院改依簡式審判程序，判決如下：
    主  文
甲○○施用第一級毒品，累犯，處有期徒刑拾月，扣案之第二級
毒品甲基安非他命柒小包（共淨重11公克）均沒收銷燬之，包裝
上開毒品之包裝袋柒個均沒收之。
    事  實
一、甲○○前因施用毒品案件，經執行觀察、勒戒後，因無繼續
    施用毒品傾向，於民國95年5 月1 日釋放，並由臺灣板橋地
    方法院檢察署檢察官以95年度毒偵字第1867號為不起訴處分
    確定。復因竊盜案件，經臺灣板橋地方法院判處有期徒刑4
    月確定，經減刑後，於96年7 月29日執行完畢。詎仍不知悔
    改，於上開觀察、勒戒執行釋放後5 年內，復基於施用第一
    級毒品海洛因、第二級毒品甲基安非他命之犯意，於96年11
    月15日晚間8 時許，在其臺北縣鶯歌鎮○○街21號1 樓租屋
    處，以毒品海洛因、甲基安非他命混合後，置於玻璃管內燒
    烤吸食煙霧之方式，同時施用毒品海洛因及甲基安非他命1
    次。嗣於同年11月16日凌晨1 時許，在臺北市北投區○○○
    路○ 段與自立路口，為警執行攔檢時查獲，得其同意搜索上
    開租屋處，扣得其與歐明輝、黃明德（檢察官另案偵辦）共
    同持有之第二級毒品甲基安非他命7 小包（共淨重11公克）
    ，並經其同意採集尿液送驗，同時檢出毒品嗎啡及甲基安非
    他命之陽性反應，而悉上情。
二、案經臺北市政府警察局北投分局報請臺灣士林地方法院檢察
    署檢察官呈請臺灣高等法院檢察署檢察長核轉臺灣雲林地方
    法院檢察署檢察官偵查起訴。
    理  由
壹、程序部分：
    查被告甲○○所犯之本案犯罪，係死刑、無期徒刑、最輕本
    刑為3 年以上有期徒刑以外之罪。其於準備程序就上開被訴
    事實為有罪之陳述，經受命法官告知簡式審判程序之旨，並
    聽取其與公訴人之意見後，本院認無不得或不宜改依簡式審
    判程序進行之情事。爰依刑事訴訟法第273 條之1 第1 項、
    第284 條之1 規定，裁定由受命法官獨任進行簡式審判程序
    ，先予敘明。
貳、實體部分：
一、訊據被告甲○○對於上開事實坦承不諱；且對被告採集之尿
    液，經送篩檢後，結果同時呈現毒品嗎啡及甲基安非他命之
    陽性反應，有臺北市政府警察局北投分局查獲煙毒、麻藥毒
    案件尿液送驗紀錄簿，及台灣尖端先進生技醫藥股份有限公
    司96年11月30日編號AC23372 號濫用藥物檢驗報告各1 紙在
    卷可憑；又扣案之毒品7 小包（共淨重11公克），經內政部
    警政署刑事警察局鑑定結果，確實含有甲基安非他命之成分
    無訛，有該局96年12月12日刑鑑字第0960181570號鑑定書在
    卷可佐【本院卷第46頁】。足認被告自白與事實相符，可以
    採信。
二、查被告前因施用毒品案件，經執行觀察、勒戒後，因無繼續
    施用毒品之傾向，於95年5 月1 日釋放，並由臺灣板橋地方
    法院檢察署檢察官以95年度毒偵字第1867號為不起訴處分確
    定一節，有臺灣高等法院被告前案紀錄表1 份在卷可按。被
    告於上開觀察、勒戒執行釋放後，5 年內再犯本案毒品危害
    防制條例第10條第1 項、第2 項之罪，自應依法追訴。本案
    事證明確，被告犯行堪以認定。
三、按海洛因及甲基安非他命，分別為毒品危害防制條例第2 條
    第2 項第1 款、第2 款所明定之第一、二級毒品，均不得非
    法施用。核被告所為，係分別觸犯毒品危害防制條例第10條
    第1 項、第2 項之施用第一、二級毒品罪。其為施用毒品而
    持有海洛因、甲基安非他命之低度行為，已為其施用之高度
    行為所吸收，均不另論罪。再被告以1 次之施用行為，分別
    觸犯上開2 罪，為想像競合，應從較重之施用第一級毒品罪
    處斷。又被告前因竊盜案件，經臺灣板橋地方法院判處有期
    徒刑4 月確定，經減刑後，於96年7 月29日執行完畢一節，
    有上揭臺灣高等法院被告前案紀錄表在卷可按。被告於上開
    徒刑執行完畢後，5 年以內故意再犯本件有期徒刑以上之罪
    ，為累犯，應依刑法第47條第1 項規定加重其刑。
四、又按施用毒品行為之本質為藥物濫用、物質依賴，自殘性明
    顯，侵害性卻隱晦。基於施用毒品此一特性，毒品危害防制
    條例第10條第1 項、第2 項之刑罰，就須與同條例第20條之
    保安處分比擬觀察，而不應與一般犯罪之刑罰等量齊觀。因
    此，對被告施以相當期間之徒刑，藉以隔離毒品、戒除依賴
    即可，過度監禁之結果，徒然虛擲被告生命，並有浪費國家
    稅收之虞。爰審酌被告除上述前科外，另有竊盜、搶奪、違
    反槍砲彈藥刀械管制條例、毒品危害防制條例（施用毒品）
    等犯罪前科，有上揭臺灣高等法院被告前案紀錄表在卷可按
    ，素行不佳；其前因施用毒品案件，經觀察、勒戒及判處徒
    刑後，仍再施用，顯未能悔改並記取教訓；惟念及施用毒品
    犯罪之本質為戕害自我身心健康之行為，尚未嚴重破壞社會
    秩序或侵害他人權益，以及被告於犯後坦承犯行，態度良好
    等被告之品行、犯罪之動機、目的、手段、所生危害及犯罪
    後態度等一切情狀，量處如主文所示之刑，以資懲儆。
五、扣案之甲基安非他命7 小包（共淨重11公克），係第二級毒
    品，為被告與歐明輝、黃明德共同持有，且與被告本案施用
    毒品犯罪有關，業據被告陳明在卷，應依毒品危害防制條例
    第18條第1 項前段規定，沒收銷燬之；又包裝上開毒品之包
    裝袋7 個，係被告所有供本案犯罪所用之物，亦據其陳明在
    卷，應依刑法第38條第1 項第2 款規定宣告沒收。至於扣案
    之吸食器1 組（另案扣押），雖係被告供本案犯罪所用之物
    ，但因非被告所有，已據其陳明在卷【本院卷第55頁背面】
    ，依刑法第38條第3 項前段規定，自不得沒收，檢察官就此
    部分，求為沒收一節，於法尚屬無據，附此敘明。
據上論斷，應依刑事訴訟法第273 條之1 第1 項、第284 條之1
、第299 條第1 項前段，毒品危害防制條例第10條第1 項、第2
項、第18條第1 項前段，刑法第11條前段、第55條前段、第47條
第1 項、第38條第1 項第2 款，判決如主文。
本案經檢察官蕭如娟到庭執行職務。
中    華    民    國    97    年    8     月    25    日
                  刑事第三庭    法  官  陳銘壎
以上正本證明與原本無異。
如不服本判決，應於判決收受後10日內，向本院提出上訴狀（須
附繕本）。
                                書記官  鍾宜津
中    華    民    國    97    年    8     月    25    日
附錄本案論罪科刑法條全文：
毒品危害防制條例第10條
施用第一級毒品者，處6 月以上5 年以下有期徒刑。
施用第二級毒品者，處3 年以下有期徒刑。


司法院資訊處製作；財團法人民間司法改革基金會備份。
